臺灣臺中地方法院民事判決　　　　　　　 96年度婚字第420號
原　　　告　丙○○
被　　　告　甲○○
上列當事人間請求離婚事件，經本院於中華民國96年6月26日言
詞辯論終結，判決如下：
    主      文
准原告與被告離婚。
訴訟費用由被告負擔。
    事實及理由
壹、原告起訴主張：兩造於民國85年4月15日結婚，婚姻關係尚
    存續中。婚後被告花用未加節制積欠卡債，原告因經濟之需
    要，自89年間外出工作，夫妻間感情因此起變化，被告經常
    以不堪入耳、損害名節之言語辱罵原告，尤當公司加班或晚
    歸，被告即行辱罵，如「妳在外面有男人、犯賤、不要臉、
    討客兄」云云，甚至四處張揚，原告不堪被告如此精神騷擾
    ，復因工作之故，於94年10至12月間搬離住處，兩造就此分
    居迄今，分居期間原告多次返家探視子女，均遭被告拒絕。
    而兩造婚姻由於被告上開可歸責之行為，顯生重大裂痕，難
    以繼續維持亦無回復婚姻之希望，為此爰依民法第1052條第
    2項之規定，提起本訴等語。對於被告之抗辯則陳稱：被告
    刷卡並非全部用於家庭開銷，而是他經常出入卡拉OK、小吃
    店等，一刷經常是新臺幣1萬多元；曾有半夜一時來電係原
    告老闆，因當天晚歸，老闆來電詢問安全，原告並未說「這
    是我客兄，你高興了嗎」等言詞；被告來公司時，原告與老
    闆正在談論同事離職事情，老闆業已50多歲，上班時經常裸
    露上半身，原告並未與老闆相擁，亦不可能與他有染等語。
    並聲明：如主文所示。
貳、被告則以：被告積欠卡債係用於家庭開銷，並非任意花用；
    原告外出工作，其所屬公司經常傳出閒言閒語，被告僅詢問
    原告緣由，兩造即發生爭吵，有次半夜1時有男生打電話過
    來，經詢問原告，原告說「這是我客兄，你高興了嗎？」；
    原告常與其老闆出遊，某次被告於半夜12時至其所屬公司探
    視，見其老闆上半身裸露，只穿1件短褲抱著原告，被告當
    然會懷疑；原告返家只為了探視子女，卻不肯負擔照顧責任
    ，被告才不讓她看小孩等語資為抗辯。並聲明：原告之訴駁
    回。
參、得心證之理由：
一、原告主張兩造於85年4月15日結婚，現婚姻關係尚存續中，
    兩造業已於94年約年底時分居迄今之事實，業據原告提出戶
    籍謄本1件為證，並為被告所不爭執，應堪信為真正。
二、原告另主張：原告自89年間外出工作後，被告懷疑原告有外
    遇，經常以不堪入耳、損害名節之言語辱罵原告，甚至四處
    張揚，原告不堪如此精神騷擾，始搬離住處分居迄今之事實
    ，分據證人即原告之胞姐乙○○、母親黃賴麗紅於本院96
    年5月10日、同年6月26日行言詞辯論時證述明確。而被告對
    於懷疑原告有外遇，兩人並經常因此事發生爭吵之事實，亦
    不否認，雖以：就半夜可疑來電質之原告，原告以前詞回應
    ；曾目賭原告老闆上半身裸露，只穿1件短褲抱著原告云云
    置辯，然被告該部分之抗辯，非惟為原告否認，被告亦未能
    舉證以實其說，已難以採憑；況且，果若被告於深夜目賭原
    告與上半身裸露，只穿1件短褲之老闆相擁，衡諸常情，在
    「綠帽」罩頂瞬間，任何人均難以理性面對，與對方發生爭
    吵甚或衝突，更事所常有，但被告於本院96年5月10日行言
    詞辯論時，竟陳稱：「．．．我沒有跟他老闆吵架，我只是
    問他為何要抱我太太」云云，殊與常理有違，更益難認被告
    該部分之辯解為真實。是以，原告該部分之主張，應可信為
    真實。
三、按有民法第1052條第1項以外之重大事由，難以維持婚姻者
    ，夫妻之一方得請求離婚，但其事由應由夫妻之一方負責者
    ，僅他方得請求離婚，民法第1052條第2項定有明文。次按
    民法第1052條第2項規定之立法意旨，在符合現代多元化社
    會之需要，使裁判離婚之事由較富彈性，其判斷之標準為婚
    姻是否已生破綻而無回復之希望，而婚姻是否已生破綻無回
    復之希望，不可依主觀的標準，即從原告已喪失維持婚姻意
    欲之主觀面加以認定，而應依客觀之標準，即難以維持婚姻
    之事實，是否已達倘處於同一境況，任何人均將喪失維持婚
    姻意欲之程度而定（最高法院94年度台上字第115號判決意
    旨參照）。至於婚姻如有難以維持之重大事由，於夫妻雙方
    就該事由均須負責時，應比較衡量雙方之有責程度，僅責任
    較輕之一方得向責任較重之他方請求離婚，如雙方之有責程
    度相同，則雙方均得請求離婚，始符民法第1052條第2項規
    定之立法本旨（最高法院95年度第5次民事庭會議決議參照
    ）。再按婚姻係男女以終生生活為目的之共同生活關係，此
    共同生活體，須夫妻共同經營生活，倘事實上已經分居各自
    獨立生活多年，雙方誠摰互信之感情基礎，已經不復存在，
    依一般人之生活經驗，顯然難期修復，雙方共同生活的婚姻
    目的已經不能達成，而其事由之發生，依一般社會感情，尚
    難認為應完全歸責於夫妻之一方時，應可認係民法第1052條
    第2項所定難以維持婚姻之重大事由，而准許夫妻雙方為離
    婚之請求，否則，勉強維持婚姻之形式，反而會對雙方各自
    追求幸福生活之機會造成不必要之限制。
四、婚姻乃一男一女之兩性結合，以組織家庭，共同生活為目的
    ，須夫妻雙方互助、互愛、互信、互敬、相互包容、扶持，
    遇事則應理性溝通、求取共識，始能協力完成一段美滿之婚
    姻與家庭生活；又任意誣稱配偶與他人有染，衡情對一般人
    而言均造成精神上重大侵擾。惟被告卻於婚姻關係存續期間
    ，經常懷疑原告與他人有染，未具體尋求事實真相而任意臆
    測，多年精神暴力施加，造成前開促成兩造夫妻生活圓滿幸
    福之基礎破毀，致原告無法忍受與被告分居，顯見兩造婚姻
    早已產生重大破綻；又兩造業已分居逾1年6月，分居期間無
    任何夫妻生活，婚姻中夫妻彼此扶持之特質蕩然無存，兩造
    經長期分離，已無情感，對於彼此之生活情況完全不瞭解，
    渠等之間僅存夫妻之名，而無夫妻之實，足見兩造間之婚姻
    非但已生重大破綻且無回復之希望，任何人處於原告同一情
    況下，均不願繼續維持婚姻生活，並堪信本件兩造間確有難
    以維持婚姻之重大事由存在。而就該項離婚事由觀之尚難認
    可歸責於原告之事由大於被告。從而，原告依民法第1052條
    第2項請求判決離婚，洵屬正當，應予准許。
五、本件依前開說明，即足堪認定兩造間有離婚之事由存在，則
    兩造間有關被告積欠卡債、拒絕原告探視子女等攻防，自無
    庸贅敘，併此敘明。
肆、訴訟費用負擔之依據：民事訴訟法第78條。
中　　華　　民　　國　　96　　年　　7　　 月　　24  　日
                  家事法庭    法　官　劉長宜
以上正本係照原本作成。
如對本判決上訴，須於判決送達後20日內向本院提出上訴書狀（
須附繕本）。
中　　華　　民　　國　　96　　年　　7　　 月　　24　　日
                    　　　　　書記官
